【裁判字號】    91,交易,188
【裁判日期】    920130
【裁判案由】    公共危險
【裁判全文】
臺灣臺北地方法院刑事判決                        九十一年度交易字第一八八號
    公  訴  人  臺灣臺北地方法院檢察署檢察官
    被      告  甲○○  男  四.
右列被告因公共危險案件，經臺灣臺北地方法院檢察署檢察官聲請簡易判決處刑（九
十一年度偵字第七三六二號），本院臺北簡易庭認不宜適用簡易程序，移送本院依通
常程序審理，本院判決如左：
    主  文
甲○○服用酒類，不能安全駕駛動力交通工具而駕駛，處有期徒刑貳月，如易科罰金
以參佰元折算壹日。
     事  實
一、甲○○明知服用酒類已達不能安全駕駛之程度時，即不得駕駛動力交通工具，竟
    自民國九十一年一月六日二十一時許，在臺北市○○街與中華路交岔路口附近其
    所任職之餐廳，與年籍資料不詳之友人共飲酒類飲料，酒後其控制力及注意力均
    已達無法安全駕駛動力交通工具之程度，猶騎乘車牌號碼ＱＸＧ─一七七輕型機
    車在道路上行駛，嗣於同日二十二時四十分許，行經同市○○○路與市○○道○
    ○路口附近時，因重心不穩撞及路旁電線桿而肇事，甲○○因而人車倒地後暈倒
    送醫，並於當日二十三時二十五分抽血檢驗，發現其血液中酒精濃度每公升高達
    三四六毫克（相當於吐氣酒精含量每公升一點七三毫克），客觀上已達不能安全
    駕駛動力交通工具之程度，始查悉上情。
二、案經臺北市政府警察局中正一分局報請臺灣臺北地方法院檢察署檢察官偵查後聲
    請簡易判決處刑。
    理  由
一、訊據被告甲○○固故不否認有於右揭時、地飲酒及其後行經新生北路時發生交通
    事故後送醫救治等情，惟矢口否認有何公共危險之犯行，辯稱：伊當時並無騎乘
    機車，而係由年籍資料不詳之黃姓友人所騎乘，負載其於機車後座，又其常有頭
    痛、暈倒之病史，與飲用酒類無關云云，資為辯解。
二、惟查：
(一)、關於被告於右揭時、地騎乘車牌號碼ＱＸＧ─一七七輕型機車，於九十一年一月
    六日二十二時四十分許，在新生北路與市○○道○○路口附近時，因發生交通事
    故後暈倒送醫之事實，有記載臺北市政府警察局中正一分局記載本件交通事故發
    生情形之道路交通事故調查報告表、交通事故分析研判表及道路交通事故補充資
    料表等件附卷為憑，亦據當日到場處理交通事故之警員徐國瑋於九十一年九月九
    日到庭證稱：「當時我到時，同仁先製好圖，任先生被送到醫院去，他因為意識
    不清，所以無法製作筆錄，筆錄是事後補記，我在回到現場時，機車躺在路邊，
    當時有酒瓶破碎在現場。」、「（問：當時有幾個人被送到醫院？）一位，是被
    告。」、「（問：是否有安全帽？）有，只有一頂。」等語，與當日亦到達肇事
    現場之警員丙○○於九十一年十一月十一日到庭證述：「‧‧‧我到現場時有一
    個人趴在現場。」、「（問：救護車上是否有人？）當時我所知道車上並沒有其
    他受傷的人。」、「（問：現場是否有其他物品？）有一個袋子裝酒瓶，類似蔘
    茸酒酒瓶，還有一瓶罐裝啤酒，酒瓶打破現場有很濃酒味。」等語互核相符，復
    斟酌臺北市消防局九十一年十月二十八日北市消勤字第○九一三三一二一三○○
    號函文覆本院之服務紀錄表之內容所載：「係車禍救護，傷者甲○○，男性，四
    十四歲，協助送往市立中興醫院續急救治療。現場遺留機車乙輛，車號ＱＸＧ─
    一七七。」等語，綜合上開證人證詞、前揭服務紀錄表及道路交通事故調查報告
    表、道路交通事故補充資料表等記載，堪認當時應僅有被告一人在發生交通事故
    之地點，依此據以推論被告案發當時係自行騎乘機車行駛在道路上。
(二)、被告雖以證人乙○○到庭證稱，當晚被告係與友人一同騎乘機車離開，然就當時
    被告是否為友人所附載，而非自行騎乘機車此重要爭點，證人乙○○推稱當時天
    色很暗，並不確定被告是否為友人所附載，且就當時被告抑或證人乙○○誰先行
    離開餐廳之問題，經本院隔離訊問之結果，證人乙○○稱當被告走時正要關店，
    並表示：「他們先走，我再走。」等語，此與被告在庭自承：「（問：是你們先
    離開，還是乙○○先離開？）當時是陳先生先離開，他每一天都比我們早，因為
    我們還要打掃。」等語互相齟齬，則證人乙○○之證詞是否可採，實有所疑，再
    者，被告無法提出黃姓友人之年籍資料以供本院查核，故其上開並未騎乘機車之
    辯稱，洵與事實不符，不足採信。
(三)、再被告人車倒地後暈倒送醫，於當日二十三時二十五分抽血檢驗，發現其血液中
    酒精濃度每公升高達三四六毫克（相當於吐氣酒精含量每公升一點七三毫克）等
    情，此有臺北市立中興醫院血液酒精濃度報告單一紙在卷可稽，被告雖以其常有
    頭痛、暈倒之病史云云為辯，惟據本院函詢前揭中興醫院被告事發當日就診情形
    ，被告在醫院主述從摩托車跌落，並無特別抱怨，此有中興醫院九十一年十月二
    日北市興歷字第○九一六○六七三五○○號函文一紙附卷可參，復就被告庭呈卷
    附之余內科診所及傳芳聯合診所就診證明書之內容以觀，被告固有因張力性頭痛
    、慢性消化性潰瘍等病症就醫，然前揭醫院皆未對被告之病症為診斷，故僅交付
    其就醫證明書而非診斷證明書，況依前揭就醫證明書所書立之應診日期分別為九
    十一年十月十九日及同年月十四日，與案發當時之時間儼然有間，故被告前揭所
    辯，委無可採，則其係因酒後注意能力降低，以致不能安全駕駛而肇事，灼然甚
    明。
三、刑法第一百八十五條之三規定服用酒類致不能安全駕駛動力交通工具，係抽象危
    險犯，並不以發生具體危險為必要，至所謂酒醉狀態，只需一般評價程度達於對
    車輛駕駛行為失其必要之注意力或判斷力之虞即可，至實際上對駕駛行為是否發
    生具體危險，則並不重要。又行為人飲酒後如其呼氣酒精濃度達人體酒精濃度為
    每公升一‧五毫克時，即有說話不清楚、感覺喪失、視力模糊之情形，有行政院
    國軍退除役官兵輔導委員會臺北榮民總醫院八十八年八月五日（八八）北總內字
    第二六八六八號函附卷可參，且汽車駕駛人飲酒後其呼氣中酒精濃度如已達於每
    公升一‧五毫克，雖仍能開車，但恐是迷醉之狀態，亦有中央警察大學交通學系
    暨交通管理研究所教授蔡志中之研究報告在卷可憑，況法務部於八十八年五月十
    日亦邀集司法院刑事廳、交通部、行政院衛生署、內政部警政署及中央警察大學
    等相關單位決議，並參酌美國加州運輸部交通安全局所實驗之結果，以呼氣酒精
    濃度逾每公升含Ｏ．五五毫克時，即得認為不能安全駕駛為認定標準，蓋因由美
    國、德國及日本等國家所進行之酒精濃度與精神狀態之測試實驗，呼氣中酒精濃
    度達每公升Ｏ．五五毫克時，就人之生理方面，已產生視覺反應遲鈍、影像不能
    集中、同時不能看清前方路況及車旁照後鏡等狀況，其駕駛能力已受有影響，其
    肇事率已為一般正常人之十倍，足徵此項認定標準，依一般社會通念，客觀上足
    以認定已達不能安全駕駛之程度。故被告於飲酒抽血檢驗，其血液中酒精濃度每
    公升高達三四六毫克，相當於吐氣酒精含量每公升一點七三毫克，是依前述台北
    榮民總醫院函文及學者研究報告所提出「不能安全駕駛」之酒精含量數值、被告
    血液酒精濃度檢測表、證人徐國瑋、丙○○之證述、前揭道路交通事故調查報告
    表、交通事故分析研判表、道路交通事故補充資料表及臺北消防局之救護記錄表
    等證據，足認被告於騎乘機車發生交通事故之當時，顯然已達不能安全駕駛之情
    狀，是被告所辯，顯係圖卸飾詞，殊無可採，罪證明確，犯行洵堪認定。
四、核被告甲○○所為係犯刑法第一百八十五條之三服用酒類不能駕駛動力交通工具
    而駕駛之公共危險罪。爰審酌被告雖無前科記錄，此有臺灣高等法院被告全國前
    案記錄表在卷可參，惟其於酒後呼氣之酒精濃度已達每公升一點七三毫克之迷醉
    程度，在判斷能力及反應能力均明顯降低之情況下，猶騎車上路及其事後否認犯
    行之犯後態度等一切情狀，量處如主文所示之刑，並諭知易科罰金之折算標準，
    以資懲儆。
五、據上論斷，應依刑事訴訟法第四百五十二條、第二百九十九條第一項前段，刑法
    第一百八十五條之三、第四十一條第一項前段，罰金罰鍰提高標準條例第一條前
    段、第二條，判決如主文。
本案經檢察官蔡立文到庭執行職務
中      華      民      國    九十二    年      一      月     三十     日
                                      臺灣臺北地方法院交通法庭
                                                法  官鄧德倩
右正本證明與原本無異。
對於本判決如有不服應於收受送達後十日內向本院提出上訴書狀上訴於台灣高等法院
高雄分院並按他造當事人之人數附具繕本。
                                                書記官謝韻華
中      華      民      國    九十二    年      一      月     三十     日
附錄本判決論罪之法條：
刑法第一百八十五條之三
服用毒品、麻醉藥品、酒類或其他相類之物，不能安全駕駛動力交通工具而駕駛者，
處一年以下有期徒刑、拘役或三萬元以下罰金。


司法院資訊處製作；財團法人民間司法改革基金會備份。
